臺灣高等法院刑事判決
109年度上訴字第3526號
上  訴  人  
即  被  告  李○宏  真實姓名年籍詳卷
選任辯護人  郭祐舜律師
上列上訴人因家暴傷害案件，不服臺灣基隆地方法院109年度訴
字第392號，中華民國109年8月12日第一審判決（起訴案號：臺
灣基隆地方檢察署108年度偵字第3646號），提起上訴，本院判
決如下：
    主  文
原判決撤銷。
李○宏成年人故意對兒童犯傷害罪，處有期徒刑拾月。
    犯罪事實
一、李○宏（真實姓名年籍資料詳卷）為成年人，與兒童乙○○（
    民國000年00月生，真實姓名年籍資料詳卷，下稱甲女，係
    兒童及少年福利與權益保障法第2條所稱之兒童）之母甲○○
    （真實姓名年籍資料詳卷，所涉家暴傷害案件，另經臺灣基
    隆地方檢察署〈下稱基隆地檢署〉檢察官為不起訴處分）前為
    男女朋友，自108年4月底某日起，同居於基隆市安樂區基金
    一路租屋處（地址詳卷），李○宏與甲女具有家庭暴力防治
    法第3條第2款所定之家庭成員關係。詎李○宏為甲女之照顧
    者，明知甲女為年僅2歲餘之兒童，竟基於成年人對兒童傷
    害身體之犯意，趁甲○○外出上班而將甲女交由其照顧之際，
    自108年5月8日起至同年月22日止，接續於上開租屋處，以
    不詳之方式傷害甲女，致其受有臉部咬痕及瘀傷、腹內出血
    、腹部大片瘀傷、右下腹部延伸至鼠蹊部大片瘀傷與血腫、
    小腸逾10處急性腸子漿膜撕裂傷及全身多處瘀青挫傷等傷害
    。嗣於108年5月22日晚間7時許，甲○○攜甲女造訪友人時，
    為友人發覺甲女身體狀況有異，於同日晚間9時許經友人送
    往長庚醫療財團法人基隆長庚紀念醫院（下稱基隆長庚醫院
    ）急診就醫，經基隆長庚醫院認本件疑有兒虐情事，而依程
    序通報基隆市政府社會處，由基隆市政府獨立提出告訴，始
    悉上情。
二、案經基隆市政府訴請基隆地檢署檢察官偵查起訴。
    理  由
壹、程序部分
　  按被告以外之人於審判外之陳述，雖不符刑事訴訟法第159
    條之1至第159條之4之規定，而經當事人於審判程序同意作
    為證據，法院審酌該言詞陳述或書面陳述作成時之情況，認
    為適當者，亦得為證據；又當事人、代理人或辯護人於法院
    調查證據時，知有刑事訴訟法第159條第1項不得為證據之情
    形，而未於言詞辯論終結前聲明異議者，視為有前項之同意
    ，刑事訴訟法第159條之5定有明文。經查，檢察官、被告李
    ○宏（下稱被告）及其選任辯護人於本院審判程序時就證據
    能力均表示沒有意見等語（本院卷第70至73頁），供述證據
    部分視為同意作為證據，本院審酌各該證據作成或取得時狀
    況，並無顯不可信或違法取得等情況，且經本院依法踐行證
    據調查程序並認為適當，而有證據能力；其餘資以認定本案
    犯罪事實之非供述證據，亦查無違反法定程序取得之情形，
    依刑事訴訟法第158條之4之反面解釋，亦有證據能力。
貳、實體部分
一、上揭犯罪事實，業據被告於本院審理時坦承不諱（本院卷第
    22、74頁），核與證人即甲女之法定代理人甲○○〈下稱甲○○〉
    於警詢、偵查、原審之證述大致相符（基隆地檢署108年度
    他字第743號卷〈下稱他字第743號卷〉第21至26、121至126、
    原審卷第55至59頁），並有基隆長庚醫院受理家庭暴力事件
    驗傷診斷書、基隆長庚醫院108年6月11日長庚院基字第1080
    650091號函暨所附病歷資料、108年5月23日檢查被害人傷勢
    拍攝之照片12張、國立臺灣大學醫學院附設醫院受理司法機
    關委託鑑定案件回復意見表及基隆長庚醫院108年5月29日診
    斷證明書、基隆市家暴中心第1類兒童少年保護案件調查報
    告、護理紀錄單在卷（他字第743號卷第29、143至362；基
    隆地檢署108年度偵字第3646號卷第17至27、29至32、83、8
    4、87頁）可參，足認被告前開任意性自白核與事實相符，
    應堪採信。本案事證明確，被告犯行洵堪認定，應依法論科
    。
二、論罪科刑
　㈠按行為後法律有變更者，適用行為時之法律，但行為後之法
    律有利於行為人者，適用最有利於行為人之法律，刑法第2
    條第1項定有明文。查被告行為後，刑法第277條業於108年5
    月29日經總統公布修正施行，並自同年5月31日起生效。修
    正前之刑法第277條第1項原規定：「傷害人之身體或健康者
    ，處三年以下有期徒刑、拘役或一千元以下罰金」，修正後
    之條文則為：「傷害人之身體或健康者，處五年以下有期徒
    刑、拘役或五十萬元以下罰金」，經比較修正前後之法律，
    新法提高法定刑有期徒刑與罰金刑上限，是本案經新舊法比
    較之結果，應適用被告行為時之法律即修正前之刑法第277 
    條第1項對被告較為有利。
　㈡次按家庭暴力罪者，謂家庭成員間故意實施家庭暴力行為而
    成立其他法律所規定之犯罪。家庭暴力防治法第2條第2款定
    有明文。本案被告與被害人曾有同居關係，業據本院認定如
    前，自屬家庭暴力防治法第3條第2款所定之家庭成員，被告
    對於被害人甲女實施傷害行為，構成刑法之傷害罪，該當家
    庭暴力罪無訛，惟家庭暴力防治法第2條第2款所定之家庭暴
    力罪，並無科處刑罰之規定，自應適用修正前刑法第277條
    第1項規定論處。
　㈢又兒童及少年福利與權益保障法第112條第1項規定成年人故
    意對兒童及少年犯罪者，加重其刑至2分之1，係對被害人為
    兒童、少年之特殊要件予以加重處罰，乃就犯罪類型變更之
    個別犯罪行為予以加重，係屬刑法分則加重之性質，非僅單
    純之刑度加重，即其構成要件亦與常態犯罪之罪型不同，為
    一獨立之犯罪構成要件（最高法院72年台上第6785號判例、
    92年第1 次刑事庭會議決議、99年度台上字第1128號判決意
    旨參照）。倘成年人係故意對兒童、少年犯罪，自應依該條
    文論以獨立之罪名，而非僅加重其刑而已。查被告於行為時
    ，知悉被害人甲女為未滿12歲之兒童，已如前述，是核被告
    所為，係犯兒童及少年福利與權益保障法第112條第1項前段
    、修正前刑法第277條第1項之成年人故意對兒童犯傷害罪，
    並應依兒童及少年福利與權益保障法第112條第1項前段規定
    ，加重其刑。被告自108年5月8日起至同年月22日止，多次
    以不詳之方式，傷害甲女之行為，係於密切接近之時地實施
    ，侵害同一法益，各行為之獨立性極為薄弱，依一般社會健
    全觀念，在時間差距下難以分開，在刑法評價上以視為數個
    舉動之接續施行，合為包括之一行為予以評價較為合理，為
    接續犯，應僅論以一罪。
三、撤銷改判之理由
  ㈠原審同本院前揭有罪之認定，予以被告論罪科刑，固非無見
    。查被告雖於上訴理由狀內提出與甲○○之和解書影本1份（
    本院卷第31頁），然此部分經本院於審理時當庭詢問甲○○，
    甲○○答以：和解書是被告私底下拿來給我簽名的，被告並無
    給付新臺幣（下同）10萬元給我等語（本院卷第74頁），被
    告復未提出其確有履行上開和解條件之證明，即難認被告確
    有履行其和解條件之真意，被告上訴意旨以給付完畢請求輕
    判云云，即無理由。惟本院另審酌被告於本院審理時尚能坦
    承全部犯行，相較於原判決量刑所述「被告犯後猶飾詞狡辯
    否認犯行之態度，未能體認己身行為之過錯，毫無悔意，自
    非可取」等語，其量刑基礎事實業已改變，是被告以其坦承
    犯行為由提起上訴並請求從輕量刑，為有理由，自應由本院
    就原判決關於罪刑部分予以撤銷改判。
  ㈡爰審酌被告係智識思慮俱屬正常之成年人，而案發時被害人
    甲女年僅2歲有餘，被告身為甲○○之同居人，其於甲○○出門
    工作時受甲○○所託照顧甲女，本應悉心呵護照料甲女，詎料
    竟以不詳之方法傷害甲女，致甲女受有如犯罪事實欄所示之
    傷害，甲女就此所受之痛楚及痛苦甚鉅，被告行為之惡性重
    大；又審酌被告於偵查、原審時仍飾詞狡辯否認犯行，於本
    院審理時尚能坦承犯行之犯後態度；兼衡被告與甲女之關係
    及甲女所受傷害之程度，暨被告於警詢時自陳其為高職畢業
    之智識程度，家庭經濟狀況免持，現無業等一切情狀，量處
    如主文第二項所示之刑。
據上論斷，應依刑事訴訟法第369條第1項前段、第364條、第299
條第1項前段，兒童及少年福利與權益保障法第112條第1項前段
，刑法第2條第1項前段、第11條前段、修正前刑法第277條第1 
項、刑法施行法第1條之1第1項、第2項前段，判決如主文。
本案經檢察官何治蕙提起公訴，檢察官何明楨到庭執行職務。
中　　華　　民　　國　　109 　年　　11　　月　　26　　日
                  刑事第十九庭  審判長法　官  曾淑華
                                      法　官  王美玲
                                      法　官  許文章
以上正本證明與原本無異。
如不服本判決，應於收受送達後20日內向本院提出上訴書狀，其
未敘述上訴之理由者並得於提起上訴後20日內向本院補提理由書
（均須按他造當事人之人數附繕本）「切勿逕送上級法院」。
                                      書記官  范家瑜
中　　華　　民　　國　　109 　年　　11　　月　　26　　日
附錄：本案論罪科刑法條全文
中華民國刑法第277條（108年5月28日修正前）
傷害人之身體或健康者，處3 年以下有期徒刑、拘役或1 千元以
下罰金。
犯前項之罪因而致人於死者，處無期徒刑或7年以上有期徒刑；
致重傷者，處3年以上10年以下有期徒刑。

兒童及少年福利與權益保障法第112條：
成年人教唆、幫助或利用兒童及少年犯罪或與之共同實施犯罪或
故意對其犯罪者，加重其刑至二分之一。但各該罪就被害人係兒
童及少年已定有特別處罰規定者，從其規定。
對於兒童及少年犯罪者，主管機關得獨立告訴。